最高法院刑事判決　　　　　　　九十四年度台上字第七七四號
　　上　訴　人　甲○○
　　　　　　　　　　　　294.
上列上訴人因公共危險案件，不服臺灣高等法院臺中分院中華民
國九十一年四月十八日第二審判決（九十一年度上訴字第二０二
號，起訴案號：臺灣苖栗地方法院檢察署八十七年度偵字第二四
五六號、第四二七七號），提起上訴，本院判決如下：
    主  文
上訴駁回。
    理  由
按刑事訴訟法第三百七十七條規定，上訴於第三審法院，非以判
決違背法令為理由，不得為之。是提起第三審上訴，應以原判決
違背法令為理由，係屬法定要件。如果上訴理由狀並未依據卷內
訴訟資料，具體指摘原判決不適用何種法則或如何適用不當，或
所指摘原判決違法情事，顯與法律規定得為第三審上訴理由之違
法情形，不相適合時，均應認其上訴為違背法律上之程式，予以
駁回。本件原判決撤銷第一審諭知上訴人甲○○免刑之判決，改
判論處上訴人共同連續損壞陸路，致生往來危險罪刑（處有期徒
刑六月，如易科罰金以三百元折算一日，緩刑三年）。上訴人之
上訴意旨略稱：（一）檢察官偵查時，經由上訴人之供述，已獲
悉告訴人鍾月琴竊佔林裕祿、羅孔辰及祭祀公業徐明桂公嘗土地
之事實；上訴人又純為防止鍾月琴等人不當竊佔上開土地，而受
土地所有權人委任，禁止寶恩開發股份有限公司（下稱寶恩公司
）施工並除去其設置之工作物，所為自屬於法有據。惟原審法院
對鍾月琴前開竊佔土地之行為未予詳查，即撤銷第一審諭知上訴
人免刑之判決，改判論處上訴人共同連續損壞陸路，致生往來危
險罪刑，顯有瑕疵。（二）檢察官於偵查中既知悉鍾月琴等人上
開竊佔土地之行為，自應依法訴追，豈能祇追訴上訴人本件公共
危險罪嫌﹖顯見檢察官有無故不追訴鍾月琴等人犯罪之故意，其
採證當然有失公平、公正、公開。原審就檢察官不依法訴追鍾月
琴竊佔乙事，不依法查證，即憑檢察官所舉之證據，論處上訴人
罪刑，對有利於上訴人之情況，復均不予採納，有判決不憑證據
之違法。（三）監察院派委員調查苖栗縣政府違法核發該府八三
栗建管頭字第二一七號建築執照乙案時，已認定其中有不當佔用
地主土地，未給予補償、損壞駁崁及坡邊之公共危害及損害祭
祀公業徐明桂公嘗權益等情事，鍾月琴之指訴，乃為使上訴人受
刑事處分而虛構，公訴人對此未予查證，原審法院亦未進行調查
，當然有欠公正、公平云云。
惟查原判決依憑上訴人供認於民國八十六年十二月十七日僱請徐
添喜等人在系爭道路上構築模板牆，使該道路僅剩一半可供通行
、八十七年六月二十二日上午一時二十分，僱請徐添喜將系爭道
路挖毀約二十公尺，致車輛無法通行，及上開道路在寶恩公司尚
未擅自舖設水泥之前，已提供山上住家與民眾以機車或徒步通行
等語、告訴人寶恩公司代理人鍾月琴、鍾徐阿妹之指述、卷附之
照片十一幀等證據資料，認定上訴人有其事實欄所載之公共危險
犯行，已於理由內詳敘其調查證據之結果及取捨證據認定之理由
。並就上訴人否認犯罪之辯解，認非可採，予以指駁。就形式上
觀察，原判決並無認定事實不憑證據、證據調查未盡等違背法令
之情形。上訴意旨（二）未依據卷內訴訟資料，具體指摘原判決
不適用何種法則或如何適用不當，自非合法。再依原判決事實認
定，上訴人乃夥同徐添喜等人，或在系爭道路上構築模板牆，使
該道路僅剩一半可供通行，或將系爭道路挖毀約二十公尺，致車
輛無法通行，致生用路人往來之危險。至於寶恩公司在原屬既成
道路之上開道路上逕行舖設水泥路面，其負責人及施工者是否另
涉犯刑法第三百二十條第二項之竊佔罪嫌，並未據檢察官同案提
起公訴，而「法院不得就未經起訴之犯罪審判」、「起訴之效力
，不及於檢察官所指被告以外之人」，復為刑事訴訟法第二百六
十八條、第二百六十六條所明定。則鍾月琴等人是否涉犯竊佔罪
嫌，既非本案所得審究，原審對此未予調查、認定，並未違法。
上訴意旨（一）、（三）執此指摘原判決違背法令，均不足以辨
識原判決已具備違背法令之形式要件。綜上所論，本件上訴違背
法律上之程式，應予駁回。又本院為法律審，上訴人提出之監察
院九十一年五月二十三日（九一）院台調壹字第０九一０八００
三七七號函影本、九十一年九月二十三日（九一）院台內字第０
九一一九００六三一號函暨檢附之調查意見影本、苖栗縣政府九
十一年十月十五日府農保字第九一０００九二九六０號函影本、
臺灣苖栗地方法院民事執行處九十一年十月十七日苖院月八十七
執全溫字第八一六號函影本，均無從斟酌，附為指明。
據上論結，應依刑事訴訟法第三百九十五條前段，判決如主文。
中　　華　　民　　國　九十四　年　　二  　月 　十八 　日
                      最高法院刑事第一庭
                          審判長法官  施　文　仁
                                法官  林　永　茂
                                法官  蕭　仰　歸
                                法官  王　居　財
                                法官  林　開　任
      本件正本證明與原本無異
                                      書  記  官
中　　華　　民　　國　九十四　年　　二　　月　二十四　日
                                                      Ｅ
